臺北高等行政法院判決
　　　　　　　　　　　　　　　92年度訴字第05426號
　　　　　　　　　　　　　　　.
原　　　告　甲○○
被　　　告　經濟部智慧財產局
代　表　人　蔡練生（局長）住同上
訴訟代理人　丙○○
　　　　　　乙○○
上當事人間因新式樣專利異議事件，原告不服經濟部中華民國92
年10月14日經訴字第09206221340號訴願決定，提起行政訴訟，
本院判決如下：
　　主  文
原告之訴駁回。
訴訟費用由原告負擔。
　　事  實
一、事實概要：關係人美商夢股份有限公司之前手美商創作專業
    公司，於民國（下同）88年7月3日以「牙刷盤組件」向被告
    申請新式樣專利，並以西元1999年1月4日申請之美國第
    000000000號專利案主張優先權，嗣於89年5月11日申請讓
    與專利申請權予關係人，並經被告編為第00000000號審查，
    准予專利。公告期間，原告以其違反核准審定時專利法第
    106條、第107條第1項第1、2款及第2項之規定，對之提起異
    議。案經被告審查，於92年5月13日以（92）智專3（1）
    03021字第0922047700號專利異議審定書為「異議不成立」
    之處分。原告不服，提起訴願，遭決定駁回，遂提起行政訴
    訟。
二、兩造聲明（原告經合法通知，未曾到場陳述，據其所提書狀
    內容而為記載）：
    (一)原告之聲明：
      1.訴願決定及原處分均撤銷。
      2.訴訟費用由被告負擔。
    (二)被告之聲明：
      如主文所示。
三、兩造之爭點：
    系爭案是否不具新穎性及進步性？
　　(一)原告主張（原告經合法通知，未曾到場陳述，據其所提書
      狀內容而為記載）：
      查，原異議引證一，係公開於西元1997年3月之美商
      FRANKLIN BRASS NFG.CO（美商佛蘭克林公司）產品廣告
      型錄影本乙份（正本存於第00000000P01號專利異議案之
      引證1），引證一內僅有圖片與被異議案有關，故未附中
      譯本，引證一內之「F」標示所指之「牙刷盤組件」與被
      異議案無論在外型、造型單元之構成、視覺效果等均相同
      ，尤其是被異議案造型之點、線、面、體等要素之創作特
      點，又與引證一所指造型完全相同，被異議案顯然有違新
      穎性及創作性之專利法規定，可證明被異議案為抄襲之作
      。請詳查後判決如訴之聲明。
　　(二)被告主張：
      1.查系爭案核准審定時所適用之專利法第106條第1項規定
        「稱新式樣者，謂對物品之形狀、花紋、色彩或其結合
        之創作。」行政法院87年度判字第1596號判決要旨：「
        審究有無違反專利法第106條規定，是否符合新式樣之
        類型，自應斟酌物品之形狀、花紋、色彩或其結合之創
        作性。」惟，異議人所提異議證據，若不能證明系爭案
        有違上述法條之規定者，自應為異議不成立之審定。合
        先陳明。
      2.起訴理由與原訴願理由相同，係主張引證一內之"F"標
        示所指之"牙刷盤組件"與系爭案，無論在外形、造型單
        元之構成、視覺效果等均相同，系爭案有違新穎性及創
        作性之專利法規定云云。惟本局原審定理由已指明引證
        內頁「F」標示所指之牙刷盤組件，雖約略可知係為牙
        刷盤組件之物品，惟並未清晰揭示出其形狀，並無法據
        以與系爭案為比對審查，且系爭案之形狀特徵明顯，異
        議引證並無法證明系爭案不具新穎性、創作性。故系爭
        案未違反專利法第106條之規定，被告原處分之認事用
        法，絕無違誤之處，起訴之詞，實不足採。
        綜上所述，被告原處分並無違法，敬請駁回原告之訴。
　　理  由
甲、程序方面
    本件原告經受合法通知，未於言詞辯論期日到場，核無行政
    訴訟法第218條準用民事訴訟法第386條各款所列情形，爰依
    被告之聲請由其一造辯論而為判決。
乙、實體方面
一、按凡對物品之形狀、花紋、色彩或其結合之創作，得依法申
    請取得新式樣專利，為系爭專利核准審定時專利法第106條
    第1項及第107條第1項所明定。而對於公告中之新式樣，任
    何人認有違反前揭專利法第4條、第122條準用第22條第3項
    或第4項、第27條或第106條、第108條規定者，依同法第115
    條規定，得自公告之日起3個月內，備具異議書，附具證明
    文件，向專利專責機關提起異議。從而，系爭專利有無違反
    前揭專利法情事而應不予專利，依法應由異議人附具證據證
    明之，倘其證據不足以證明系爭專利有違前揭專利法之規定
    ，自應為異議不成立之處分。
二、本件系爭第00000000號「牙刷盤組件」新式樣專利案，原告
    所提異議證據為美商FRANKLIN BRASS MFG.CO.於西元1997年
    3月公開之產品廣告型錄影本（下稱引證資料）。經被告審
    查，認引證資料內頁「F」標示所指之牙刷盤組件，雖約略
    可知其為牙刷盤組件之物品，惟並未清晰揭示出其形狀，無
    法據以與系爭案作比對審查，且系爭案之形狀特徵明顯，引
    證資料並無法證明系爭案不具新穎性、創作性，自亦無須舉
    此依專利法第45條之規定進行審查；且專利法第115條規定
    得提起異議之法條，並不包括第107條，故原告一併以系爭
    案違反該法條提起異議，於法無據，乃為異議不成立之處分
    。原告不服，依序提起訴願及行政訴訟；兩造之主張，各如
    事實欄所載。
三、原告起訴意旨略以：引證資料內之「F」標示所指之牙刷盤
    組件，無論在外形、造型單元之構成、視覺效果等皆與系爭
    案相同，尤其系爭案造型之點、線、面、體等要素之創作特
    點，完全抄襲引證資料之外形，不具新穎性及創作性云云。
四、經查，系爭案之形狀由側視觀之，係一呈圓盤狀並向前漸縮
    成一截錐狀平台之固定座，向前延伸以圓錐體、圓環狀體相
    互連結支撐座，於支撐座前方固設一中央為圓形開孔，兩側
    為小圓形插孔概呈卵形之盤體所構成，其形狀特徵顯明；而
    引證資料雖可見該型錄係刊載於西元1997年3月，為系爭案
    申請前公開之刊物，惟其內頁以藍原子筆所標示「F」之浴
    室用品，僅約略可知其為牙刷盤組件之物品，並未清晰揭示
    出其形狀，尚難據以與系爭案作比對審查，而謂系爭案不具
    新穎性、創作性。從而，被告以系爭案並無違反首揭專利法
    第106條規定，所為本件異議不成立之處分，洵無違誤，訴
    願決定予以維持，亦無不合。原告仍執前詞，訴請撤銷，為
    無理由，應予駁回。
丙、據上論結，本件原告之訴為無理由，依行政訴訟法第98條第
    3項前段、第218條、民事訴訟法第385條第1項前段，判決如
    主文。
中　　華　　民　　國　　93　　年　  12　　月　 29  　 日
                      第一庭審判長法　官  徐瑞晃
           　　　　　  　　　　   法　官  蕭惠芳
           　　　　　　  　　　   法　官  李得灶
上為正本係照原本作成。
如不服本判決，應於送達後20日內向本院提出上訴狀並表明上訴
理由，如於本判決宣示後送達前提起上訴者，應於判決送達後20
日內補提上訴理由書（須按他造人數附繕本）。
中　　華　　民　　國　　94　　年　 　1　　月　　5　　 日
            　　　　　　      　　書記官  陳清容
